臺灣板橋地方法院民事裁定　　　　　 100年度司財管字第68號
聲　請　人　臺灣土地銀行股份有限公司
法定代理人　蘇樂明
非訟代理人　黃振德
上列聲請人聲請選任被繼承人李明勳之遺產管理人事件，本院裁
定如下：
    主  文
選任石銀惠（女、民國○○○年○○月○日生、身分證統一編號
：Ｚ000000000、住新北市○○區○○街一三三巷二號
六樓）為被繼承人李明勳（男、民國○○○年○○月○日生、身
分證統一編號：Ｚ000000000號、生前最後住所為新北
市○○區○○街一三三巷二號六十樓、民國九十九年六月十八日
死亡）之遺產管理人。
程序費用由被繼承人李明勳之遺產負擔。
    理  由
一、按繼承開始時，繼承人之有無不明，而無親屬會議或親屬會
    議未於一個月內選定遺產管理人者，利害關係人或檢察官得
    聲請法院選任遺產管理人，並由法院依公示催告程序，定六
    個月以上之期限，公告繼承人，命其於期限內承認繼承；又
    被繼承人之所有繼承人均拋棄其繼承權者，亦準用關於無人
    承認繼承之規定，民法第1177條、第1178條第2 項、第1176
    條第6 項定有明文。
二、本件聲請意旨略以：被繼承人李明勳於民國99年6 月18日死
    亡，其於生前以土地及建物，設定本金最高限額抵押權新臺
    幣360 萬元予聲請人，作為其向聲請人借款之擔保，目前尚
    餘抵押債權新臺幣3,184,059 元，已全部到期未蒙清償，惟
    被繼承人死亡後，其所有繼承人均已拋棄繼承，為期合法順
    利處分被繼承人名下之土地及建物，以清償債務，爰聲請選
    任被繼承人之遺產管理人等語。
三、查本件聲請人主張被繼承人李明勳於99年6 月18日死亡，其
    所有繼承人全部拋棄繼承，被繼承人曾設定抵押權向聲請人
    借款等事實，業據提出土地建築改良物抵押權設定契約書暨
    他項權利證明書、借據、本票及授權書、授信約定書、繼承
    系統表、本院99年8 月6 日板院輔家潔99年度司繼字第1655
    號准予備查函、除戶戶籍謄本等件影本為證，並經本院依職
    權調閱本院99年度司繼字第1655號拋棄繼承卷核閱無訛，自
    堪信為真實。
四、從而，聲請人以利害關係人身分聲請選任被繼承人李明勳之
    遺產管理人，核與首揭規定尚無不合。又石銀惠為被繼承人
    李明勳之配偶，與被繼承人生前共同生活，關係甚為密切，
    且為被繼承人債務之連帶保證人，亦為聲請人所主張之本票
    債務之共同發票人，此有戶籍謄本、上開借據、本票及授權
    書影本及本院100 年8 月5 日非訟事件筆錄在卷可憑。是以
    本院審酌石銀惠為被繼承人李明勳之配偶，雖其已拋棄繼承
    ，但對被繼承人之遺產遺債情況瞭解應較深，就被繼承人之
    財產管理較為便利，並就遺產管理人職務之遂行，有所助益
    ，且其既已拋棄繼承，要不致有利害偏頗之虞，為保障債權
    人之利益及期程序之公正、公信起見，本院經徵詢石銀惠之
    同意後，認以選任石銀惠為被繼承人李明勳之遺產管理人為
    適當。至被繼承人李明勳之繼承人既均拋棄繼承，其遺產依
    民法第1176條第6 項準用關於無人承認繼承之規定，依同法
    第1185條規定，於清償債權並交付遺贈物後，如有賸餘，應
    歸屬國庫，附此敘明。
五、依非訟事件法第157 條，裁定如主文。
六、如對本裁定抗告須於裁定送達後10日內向本院提出抗告狀，
    並繳納抗告費新臺幣1,000 元。
中    華    民    國   100    年    11    月    23    日
                  家事法庭      司法事務官  翟天翔